臺灣桃園地方法院民事裁定　　　　　100年度司養聲字第209號
聲　請　人
即　收養人　古聯芳
聲　請　人
即　收養人　朱曼琴
聲　請　人
即被收養人　魏冠永
法定代理人　魏華昌
法定代理人　曾雯琳
上列當事人，聲請認可收養事件，本院裁定如下：
    主    文
認可古聯芳、朱曼琴於民國一百年七月五日共同收養魏冠永（男
，民國○○○ 年○ 月○ 日生，身分證統一編號：Ｚ000000000號）為
養子。
聲請程序費用由聲請人負擔。
    理    由
一、聲請意旨略以：聲請人即收養人古聯芳（男，民國○○年○ 月
    ○○日生）與聲請人即收養人朱曼琴（女，民國64年3 月25日
    生）為夫妻關係，聲請人即被收養人魏冠永經由其生父母魏
    華昌、曾雯琳代為並代受意思表示，於民國100 年7 月5 日
    與收養人古聯芳、朱曼琴簽訂收養子女契約書，約定由古聯
    芳、朱曼琴共同收養魏冠永為養子，為此請求法院認可，並
    提出收養同意書、收養子女契約書、在職證明書、戶籍謄本
    及勞工一般體格檢查紀錄表等為證。
二、按收養應以書面為之，並向法院聲請認可。收養有無效、得
    撤銷之原因或違反其他法律規定者，法院應不予認可。收養
    者之年齡，應長於被收養者20歲以上。但夫妻共同收養時，
    夫妻之1 方長於被收養者20歲以上，而他方僅長於被收養者
    16歲以上，亦得收養。夫妻之1 方收養他方之子女時，應長
    於被收養者16歲以上。夫妻收養子女時，應共同為之。但有
    下列各款情形之1 者，得單獨收養：一、夫妻之1 方收養他
    方之子女。二、夫妻之1 方不能為意思表示或生死不明已逾
    3 年。子女被收養時，應得其父母之同意。但有下列各款情
    形之1 者，不在此限：一、父母之1 方或雙方對子女未盡保
    護教養義務或有其他顯然不利子女之情事而拒絕同意。二、
    父母之1 方或雙方事實上不能為意思表示。前項同意應作成
    書面並經公證。但已向法院聲請收養認可者，得以言詞向法
    院表示並記明筆錄代之。滿7 歲以上之未成年人被收養時，
    應得其法定代理人之同意。法院為未成年人被收養之認可時
    ，應依養子女最佳利益為之。民法第1079條、第1073條、第
    1074條、第1076條之1 、第1076條之2 第2 項、第1079條之
    1 分別定有明文。參酌兒童及少年福利法第14條規定，決定
    未成年人之最佳利益時，應斟酌收養人之人格、經濟能力、
    家庭狀況及以往照顧或監護其他兒童及少年之記錄。再按認
    可收養子女事件之聲請，應附具： (一)、 收養契約書。 (
    二)、 收養人及被收養人之身分證明文件。 (三)、 被收養
    人為未成年人時，收養人職業、健康及有關資力之證明文件
    。 (四)、 被收養人有配偶時，其配偶之同意書，或不能同
    意之證明文件。 (五)、 被收養人本生父母之同意書。但本
    生父母礙難同意者，不在此限。 (六)、 收養人或被收養人
    為外國人時，收養符合其本國法之證明文件。亦為非訟事件
    法第134 條第1 項所明定。
三、經查：
  1.本件收養人與被收養人間已成立收養關係，並徵得被收養人
    之生父母朱曼琴、魏華昌之同意等情，業據收養人及被收養
    人提出收養子女契約書、收養同意書等為證，且經收養人曾
    雯琳、古聯芳及被收養人生父母朱曼琴、魏華昌到場陳述明
    確，有本院100 年8 月22日、100 年9 月26日訊問筆錄各1
    件在卷可稽，自堪信為真實。
  2.再經本院依職權分別囑託桃園縣政府委託之親愛社會工作師
    事務所（下稱親愛事務所）及財團法人臺中市私立龍眼林社
    會福利慈善事業基金會（下稱龍眼林基金會），分別對本件
    當事人進行訪視調查結果，認為：（一）收養人及被收養人
    部分：收養動機：案父表示與案母已結婚11年時間都未有
    生育，且檢查出案母子宮受卵不全，無法受孕。經朋友介紹
    而認識出養方，才與案母決定收養案主。身心狀況與親職
    能力：案父表示案母為印尼人，與案母已結婚11年時間，未
    生育。案父表示案母除無法受孕外，案父母健康狀況良好，
    無不良嗜好及前科。案父表示學歷為高職畢業，而案母於印
    尼也為高中畢業。訪視過程，未發現案父母身心有明顯異常
    之處。案父表示案主出生時為3000多公克，在醫院已接受新
    生兒檢察，健康狀況良好。案主自醫院抱回家已一個月時間
    ，目前體重已增加為5 公斤重。案主平均四小時會喝約150C
    C 的牛奶，飲食狀況良好。案主發展狀況正常，現已認得案
    父母的聲音，也能注視人的表情。手腳揮動靈活，可抓握東
    西。平常，案父母會播放緩和或較輕快的音樂，讓案主有聽
    覺上的刺激。或拿嬰幼兒玩具與案主互動，讓案主在視覺及
    觸覺上也能有感官的刺激發展。案父表示與案母平時都需要
    上班，案父工作時間為08：00－20：00，而案母工作時間為
    08：00－19：40，都為週休二日。案主會由褓母協助照顧，
    待案父母下班後，再將案主帶回家由案父母分工照顧案主。
    近期有帶案主回南部老家讓親友們看，因案主還年幼，較少
    出門，擔心到戶外容易感染疾病，待案主稍大些，抵抗力較
    強後，會計劃攜案主到處遊玩。案父表示給予案主的教養方
    式，主要讓案主在自然的情形下發展，不會特別要求案主。
    且案父母年紀較大了，耐心也變得很好，管教方面會耐心的
    教導，並不會用體罰的方式管教。案父表示自案主加入後，
    生活亦因為案主變得更和樂，與案母的生活重心都以案主為
    主。不管案主需要施打疫苗或有需要的生活用品，案父母會
    以案主為優先。未來案主若生病需要照顧，與案母會共同分
    擔照顧案主。經濟狀況：案父表示從事塑膠製品技術員；
    收入30000/月，而案母從事電腦零件作業員；平均收入3000
    0/月。有房貸支出9000/ 月，及褓母費用15000/月。住所案
    父自有之公寓一樓，室內環境整齊乾淨，光線充足，空氣流
    通。約有29坪2 間臥房資源狀況：案父表示親友們大多居
    住於南部，而案母的家人也大多居住於印尼。但與親友們時
    常會聯繫，且案阿姨們也會來台灣探視案主。案父母工作期
    間會委託熟識的褓姆協助照顧，而褓母只照顧案主一人，能
    全心的提供案主良好的照顧。未來照顧計畫：案父表示待
    案主3 歲後，會計劃讓案主就讀幼托班。而未來在課業方面
    會由案父教導，而平時的常規或禮儀，案父母會共同教育。
    在教養方面若有不懂得的地方會請教親友們。案父表示會在
    案主進入國小時，儘早與案主告知身世，主要也需顧慮到案
    主的心理成熟度，並能在心態上有正常的發展。而與出養方
    的會面安排，則會先暫緩，待案主得知身世，且心態成熟後
    ，安排與出養方會面。若裁定不成立，仍會繼續養育，並會
    視情況再繼續申請收養。子女被收養意願：案主年幼，無
    法表達其意願。訪視過程中，觀察案主並無異常之情形。
    評估與建議：評估案父母的收養動機係無法生育，故聲請收
    養，無明顯不良動機，案父母的收支與居住能提供案主生活
    所需、有足夠的資源運用、無明顯不良之照顧計畫。案主年
    幼，無法表達其意願。綜合以上所言，評估收養人能提供兒
    童生活照顧利益等語，亦有親愛事務所100 年9 月19 日10
    0 親桃字01011 號函所檢送之兒童及少年收出養訪視評估報
    告1 件在卷足憑。（二）被收養人生父母部分：社工員多次
    與出養方電話聯絡，約定家訪時間，但出養方皆未接聽電話
    ，社工員透過收養方，請收養方告知出養方，主動聯繫社工
    員，但截至8 月29日皆未接獲出養方來電。社工員於民國10
    0 年8 月10日前去出養方家中（南投縣中寮鄉○○村○○路
    230 號）、（南投縣中寮鄉○○村○○路254 之22號），據
    鄰居表示，出養方皆無居住於此住址中，故社工員無法與出
    養方進行訪視等語，有龍眼林基金會於100 年8 月30日出具
    之財龍監字第1001017 號函附卷可證。
  3.綜上，本件被收養人生父母雖未經訪視，惟被收養人生母曾
    雯琳就本院100 年8 月22日訊問為何同意出養時，到庭表示
    以：我們家小孩太多，負擔太重，經濟上不允許等語，核與
    被收養人生父於100 年9 月26日到庭時表示：因為我有六個
    小孩，而且目前我在監執行，目前我沒有辦法照顧小孩，我
    怕我太太身體負荷不了等語相符，並有戶籍謄本在卷可稽，
    足認被收養人生父母因經濟能力不佳等因素而無法提供被收
    養人完整、穩定之照顧，而有出養之必要性，再者本院審酌
    上列訪視報告，認為收養人2 人目前婚齡超過10年，有一定
    之穩定程度，且其2 人在人格、經濟能力、家庭狀況等又無
    不適於收養之情形，在與被收養人同住期間，亦已發展出良
    好之依附關係，收養人應可提供被收養人穩定之生活照顧，
    對於被收養人身心發展當具有相當之利益，據上，本院認為
    本件收養對於被收養人具有最佳利益，此外，本件收養行為
    未具無效或得撤銷之事由，依法應予認可。
四、依非訟事件法第21條第1 項前段、第23條，民事訴訟法第85
    條第1 項前段，裁定如主文。
五、如不服本裁定應於送達後10日內向本院提出抗告狀，並應繳
    納抗告費新台幣1,000 元。
中    華    民    國   100    年    10    月    25    日
                  家事庭    司法事務官  王雯綺
以上正本係照原本作成。